【裁判字號】    88,交訴,51
【裁判日期】    890221
【裁判案由】    業務過失致死
【裁判全文】
臺灣臺北地方法院刑事判決                          八十八年度交訴字第五一號
    公  訴  人  臺灣臺北地方法院檢察署檢察官
    被      告  戊○○
                丁○○
    右  一  人  吳啟孝律師
右列被告等因業務過失致死案件，經檢察官提起公訴（八十八年度偵字第一一五二二
號），本院判決如左：
    主      文
戊○○從事業務之人，因業務上之過失致人於死，處有期徒刑壹年。
丁○○因過失致人於死，處有期徒刑柒月。
    事      實
一、戊○○為甲○○○股份有限公司（以下稱大有公司）所僱用之大客車司機，平日
    以駕駛車號ＡＦ－０八三號大客車載運乘客為業，為從事駕駛業務之人。民國八
    十八年五月二日上午七時二十分許，戊○○駕駛上開車號大客車（第二０三路公
    車）沿台北市○○路由東往西方向行駛，至台北市○○區○○路四段三一一號附
    近之該路公車「新聚里」招呼站上下乘客後，因其行向之八德路本設有三個車道
    ，斯時之外側車道因有其他車輛違規併排停車，中間車道又有其他車輛行駛，戊○○乃駕駛上開車號大客車沿最內側車道繼續往前行駛，迨行駛至台北市○○區
    ○○路四段、東興街口（檢察官於起訴書誤載為吳興街口，應予更正）附近時，
    適有丁○○騎乘車號ＡＣ－四八八號重型機車後載李柏威沿八德路由西往東方向
    行駛，丁○○本應注意八德路於該路段東往西及西往東各三個車道中間以雙黃實
    線劃分，在該劃有分向限制線之路段，不得駛入來車之車道內，而依當時情形又
    非不能注意，丁○○竟將其所騎乘機車逆向駛入戊○○所駕駛之大客車車道內，
    戊○○見狀亦本應注意汽車行駛時，駕駛人應注意車前狀況，並隨時採取必要之
    安全措施及在該劃有分向限制線之路段，不得駛入來車之車道內，而依當時情形
    又非不能注意，戊○○竟未採取必要之安全閃避措施，如將其所駕駛汽車在其所
    行駛車道煞停，而將其所駕駛汽車逆向駛入八德路西往東方向之內側車道以求閃
    避丁○○所逆向騎乘之機車，而丁○○見戊○○所駕駛汽車作如上閃避動作亦將
    其所騎乘機車駛回其原本行駛之西往東方向，而丁○○本亦應注意汽車行駛時，
    駕駛人應注意車前狀況，並隨時採取必要之安全措施，而依當時情形又非不能注
    意，竟未採取必要之安全閃避措施，如將其所騎乘機車騎回八德路西往東方向未
    禁行機車之中間車道或外側車道，而竟將其所騎乘機車騎回八德路西往東方向最
    內側禁行機車之車道後緊急煞車，丁○○並因此緊急煞車使機車失控而人車倒地
    ，其與李柏威及其所騎乘機車往前滑行約七點五公尺後，撞及已停於八德路西往
    東最內側車道之戊○○所駕駛公車前車頭，李柏威經送醫急救後沿至八十八年五
    月二日下午二時四十分許，因氣血胸併腹腔出血、胸腹部外傷不治死亡。戊○○
    於肇事後，於台北市政府警察局交通警察大隊松山分隊員警己○○前往現場處理
    時，在其上開犯行未為任何有偵查犯罪職權之公務員已知悉前，不逃避接受裁判
    而當場向警員己○○自首，承認其為肇事人，另丁○○則於警員己○○前往其就
    醫之醫院處理本件事故時，在其上開犯行未為任何有偵查犯罪職權之公務員已知
    悉前，不逃避接受裁判而當場向警員己○○自首，承認其為肇事人，而知上情。
二、案經被害人李柏威之父乙○○訴由台北市政府警察局松山分局移送台灣台北地方
    法院檢察署檢察官偵查起訴。
    理      由
一、訊據被告戊○○固不否認其為大有公司所僱用之司機，平日以駕駛前揭車號大客
    車載運乘客為業，並有於前述時地因見被告丁○○騎乘機車逆向行駛，將其所駕
    駛公車逆向行駛至八德路西往東方向之內側車道煞車停止後，為被告丁○○騎乘
    前述車號機車煞車倒地後，因該機車與被害人李柏威倒地滑行撞及其所駕駛公車
    前車頭肇事之事實，另被告丁○○亦不否認有於前開時間騎乘前揭車號機車後載
    被害人李柏威，因見被告戊○○所駕駛公車逆向行駛於其所行駛方向後，因緊急
    煞車人車倒地，而使其與被害人李柏威及其所騎乘機車往前滑行以致撞及被告戊○○所駕駛公車前車頭肇事之事實，惟其二人就本件事故之發生均矢口否認有任
    何過失，被告戊○○辯稱：我看見丁○○逆向行駛，當時我走在最內側車道，我
    的右側車道有汽車在走，我沒處可閃，所以只好閃到逆向車道去云云，被告丁○○則辯稱：我跟本都沒有逆向行駛，是戊○○逆向行駛，我見狀緊急煞車後人車
    倒地，才發生本件事故云云，惟查：
  （一）本件事故發生之台北市○○路○段、東興街口交岔路口附近，於八德路東往
        西方向及西往東方向各設有三個車道，且此二對向三個車道間係以雙黃實線
        劃分行車方向，另不論於東往西方向或西往東方向之最內側車道均禁行機車
        ，此有記載本件事故發生情形之道路交通事故調查報告上所繪製之現場圖及
        現場相片在卷足憑（偵查卷第十五頁、第七七頁參照），按劃設於道路上之
        雙黃實線為分向限制線，用以劃分路面成雙向車道，禁止車輛跨越行駛，並
        不得迴轉，道路交通標誌標線號誌設置規則第一百六十五條第一項、第二項
        定有明文，又道路交通安全規則第二條第一項第一款規定，該規則中所用汽
        車一詞定義，包括機器腳踏車在內，再按汽車在劃有分向限制線之雙向二車
        道路段行駛時，不得駛入來車之車道內，道路交通安全規則第九十七條第二
        款定有明文，且汽車行駛時，駕駛人應注意車前狀況，並隨時採取必要之安
        全措施，道路交通安全規則第九十四條第三項亦定有明文，是被告戊○○及
        被告丁○○各自駕駛汽車及騎乘機車在上開肇事地點之八德路一沿東往西方
        向行駛，一沿西往東方向行駛，其二人均應注意不得跨越上開路段之雙黃實
        線駛入對向車道，且其二人均應注意車前狀況，並隨時採取必要之安全措施
        ，被告丁○○尤應注意不得在最內側車道行駛，先予敘明。
  （二）次查被告丁○○在述地點如何有逆向行駛之違規事實，不惟已據被告戊○○
        自警訊、檢察官偵查及於本院調查、審理中供述明確外，另於案發當時乘坐
        被告戊○○所駕駛公車之乘客庚○○、江裴倫、丙○○（三人均為私立育達
        商職之在學學生），亦迭於警訊、檢察官偵查及於本院調查中供述甚詳（偵
        查卷第九頁至第十四頁偵訊筆錄、第四五頁至第四六頁訊問筆錄及本院八十
        八年十二月三日訊問筆錄參照），按庚○○、江裴倫、丙○○乃為親眼目睹
        被告丁○○有前述逆向行駛訴訟上待證事實之原證人，且於本件卷存證據資
        料內並無任何積極證據足以證明證人庚○○、江裴倫、丙○○上開供述係屬
        虛偽，亦無有足以令人顯信庚○○、江裴倫、丙○○其三人之供述為不可採
        之品性證據或前科證據存在，而被告丁○○及其選任辯護人對前開三位證人
        之供述並無法舉出或請本院調查任何對其有利之證據資料，以使本院對庚○○、江裴倫、丙○○等三名證人所供述被告丁○○有上開違規逆向行駛之事
        實產生任何訴訟上合理之懷疑，本院自不得遽將證人之上開供述摒棄不採，
        被告丁○○辯稱其於案發之前未有逆向行駛乙節，即難認與卷存證據資料相
        符，亦必須加以說明。
  （三）次查如前所述，被告戊○○本係駕駛公車沿八德路由東往西方向行駛，而於
        肇事後其所駕駛之公車係以車頭朝西之方向，整部公車車身停放在八德路西
        往東方向之最內側車道內，有前揭道路交通事故調查報告表所繪制之現場圖
        可稽，被告戊○○雖辯稱其係因為見被告丁○○逆向行駛，其原本行駛在八
        德路東往西方向之最內側車道，其行向右邊之中間車道有其他汽車在行駛，
        無法閃避至中間車道，故方逆向行駛於對向車道，惟查被告戊○○於警訊時
        供稱其發現被告丁○○騎乘機車逆向行駛時，被告丁○○所騎乘機車距其約
        有四十公尺左右之距離（偵查卷第四頁反面偵訊筆錄參照），則被告戊○○
        既已在四十公尺前發現被告丁○○騎乘機車逆向行駛至其所行駛之車道，縱
        其所駕駛公車右側中間車道有其他車輛行駛，以致其無法駛入中間車道閃避
        ，其仍應有相當之時間採取必要之安全措施以避免此次事故之發生，如將其
        所駕駛公車在其原所行駛車道煞停，迨被告丁○○返回其所行駛車道並通過
        其所駕駛公車後再繼續行駛即為最安全之閃避措施（且被告戊○○如採此一
        閃避措施，因其無任何違規又採取必要之安全閃避措施，如被告丁○○仍因
        煞車後人車倒地以致使本件事故發生，本院即難繩之以被告戊○○任何刑責
        ），詎被告戊○○捨此而不為，且本應注意前述道路交通安全規則第九十四
        條第三項－汽車行駛時，駕駛人應注意車前狀況，並隨時採取必要之安全措
        施及第九十七條第二款－在該劃有分向限制線之肇事路段，不得駛入來車之
        車道內之規定，而依當時情形又非不能注意，竟未採取如前述必要之安全閃
        避措施，而將其所駕駛汽車逆向駛入八德路西往東方向之內側車道以求閃避
        被告丁○○所逆向騎乘之機車，致其所駕駛公車於煞停後逆向停於八德路西
        往東方向之最內側車道內，而使本件事故發生，其就本件事故之發生負有過
        失甚為明確，對此經檢察官將本件事故發生之原因送往台北市車輛行車事故
        鑑定委員會鑑定及經本院送請台北市政府交通局覆議結果，該委員會及該局
        分認被告戊○○就本件事故之發生確有閃避不當及跨越分向線駛入來車道之
        過失，此有該委員會及該局所出具之鑑定意見書及覆議意見書各一份在卷足
        憑（偵查卷第六十頁至第六四頁及本院卷參照），被告戊○○辯稱其就本件
        事故之發生沒有過失，尚難認與事實相符。
  （四）次查依前述道路交通事故調查報告所繪制之本件現場圖之記載，被告丁○○
        所騎乘機車倒地後之刮地痕係起於八德路西向東內側車道北距分向線為二點
        七公尺處，終點則北距分向線為二點五公尺處，此刮地痕甚為平直，而肇事
        路段八德路西往東方向最內側車道其車道寬為三點一公尺，則由上開證據資
        料以觀，可知被告丁○○本係逆向行駛於八德路東往西方向之最內側車道，
        迨其見前方有被告戊○○所駕駛之公共汽車，其為免與公車發生對撞，乃將
        機車騎回西往東方向之最內側禁行機車道，而於煞車後整部機車因失控滑倒
        向前滑行而肇事，如果被告丁○○係如其所辯稱沒有逆向行駛，且係一直在
        八德路西往東方向之中間車道行駛，其機車倒地後之刮地痕應該是起於中間
        車道方符事理，再怎樣其機車倒地後之刮地痕都不會起於最內側之禁行機車
        道，而定係被告丁○○如前述逆向行駛後，為閃避被告戊○○所駕駛之公車
        ，而將其所騎乘機車騎回其原本行向之八德路西往東方向之最內側車道，其
        所騎乘機車倒地後之刮地痕方係平直起於最內側之禁行機車車道，是被告丁○○如將其所騎乘機車駛回其原先行向之中間車道或外側車道，當能避免本
        件事故之發生，按如前所述，被告丁○○騎乘機車於道路上行駛，本應注意
        前述道路交通安全規則第九十四條第三項－汽車行駛時，駕駛人應注意車前
        狀況，並隨時採取必要之安全措施及第九十七條第二款－在該劃有分向限制
        線之肇事路段，不得駛入來車之車道內之規定，而依當時情形又非不能注意
        ，竟先逆向行駛至被告戊○○所駕駛公車之車道，繼而發現如繼續往前行駛
        將會與被告戊○○所駕駛汽車發生互撞，而再將其所騎乘機車駛回其原先行
        駛之方向，且未採取如前述必要之安全閃避措施即將其所騎乘機車駛回其原
        先行向之中間車道或外側車道，而將其所騎乘機車騎回八德路西往東方向最
        內側禁行機車之車道後緊急煞車，並因此緊急煞車而使機車失控，人車倒地
        ，致生本件事故，其就本件事故之發生負有過失甚為明確，對此經檢察官將
        本件事故發生之原因送往台北市車輛行車事故鑑定委員會鑑定及經本院送請
        台北市政府交通局覆議結果，該委員會及該局分認被告丁○○就本件事故之
        發生確有跨越分向線駛入來車道及閃避失控之過失，此有該委員會及該局所
        出具之前述之鑑定意見書及覆議意見書各一份在卷足憑，被告丁○○辯稱其
        就本件事故之發生沒有過失，尚難認與事實相符。
  （五）被害人李柏威確因本件事故因氣血胸併腹腔出血、胸腹部外傷不治死亡，亦
        業經檢察官督同法醫師相驗屬實，製有勘驗筆錄、相驗屍體證明書、驗斷書
        在卷可稽（相驗卷第二三頁至第三十頁參照），被害人李柏威之死亡與被告
        二人之上開過失行為間均有相當因果關係。
    綜上所述，被告戊○○、丁○○二人均有因前述過失致生本件事故而使被害人李
    柏威死亡之行為，被告二人雖以前揭情詞置辯，尚難認為可採，本件事證明確，
    被告二人之犯行均堪以認定。
二、核被告戊○○所為，係犯刑法第二百七十六條第二項之業務過失致人於死罪，另
    核被告丁○○所為，則係犯刑法第二百七十六條第一項之過失致人於死罪。被告
    戊○○於肇事後，於警員己○○前往現場處理時，在其上開犯行未為任何有偵查
    犯罪職權之公務員已知悉前，不逃避接受裁判而當場向警員己○○自首，承認其
    為肇事人，另被告丁○○則於警員己○○前往其就醫之醫院處理本件事故時，在
    其上開犯行未為任何有偵查犯罪職權之公務員已知悉前，不逃避接受裁判而當場
    向警員己○○自首，承認其為肇事人，業據現場處理警員己○○於本院八十八年
    十二月三日調查時供述明確（當日訊問筆錄參照），是被告戊○○、丁○○二人
    既均已向該管公務員申述犯罪事實，而不逃避接受裁判，已合於刑法第六十二條
    前段所定對於未發覺之犯罪自首而接受裁判之要件，應依該條規定減輕其二人之
    罪刑。爰審酌被告二人其智識程度、品行、被告二人各自之過失程度、犯後均尚
    未與被害人家屬成立和解、被告二人之犯後態度等一切情狀，各量處如主文所示
    之刑。
據上論斷，應依刑事訴訟法第二百九十九條第一項前段，刑法第二百七十六條第一項
、第二項、第六十二條前段、罰金罰鍰提高標準條例第一條前段，判決如主文。
中      華      民      國    八十九    年      二      月    二十一    日
                                  臺灣臺北地方法院交通法庭
                                      法  官  葉  建  廷
右正本證明與原本無異
如不服本判決應於送達後十日內向本院提出上訴狀
                                      書記官  江  虹  儀
中      華      民      國    八十九    年      二      月    二十九    日
附錄本案論罪科刑法條全文：
刑法第二百七十六條
一因過失致人於死者，處二年以下有期徒刑、拘役或二千元以下罰金。
二從事業務之人，因業務上之過失致人於死者，處五年以下有期徒刑或拘役，得併科
  三千元以下罰金。


司法院資訊處製作；財團法人民間司法改革基金會備份。
